【裁判字號】    97,上易,1057
【裁判日期】    980218
【裁判案由】    竊盜
【裁判全文】
臺灣高等法院高雄分院刑事判決        97年度上易字第1057號
上  訴  人
即  被  告  甲○○
                    現在臺灣高雄戒治所執行強制戒治中
上列上訴人因竊盜案件，不服臺灣高雄地方法院97年度易字第11
65號中華民國97年11月27日第一審判決（起訴案號：臺灣高雄地
方法院檢察署97年度偵字第8555號），提起上訴，本院判決如下
：
    主  文
上訴駁回。
    事  實
一、甲○○於民國97年1 月5 日晚間7 時許，至高雄市○○區○○路61巷30弄7 號其友人丙○○之住處借住，竟於借住期間
    即同年月6 日夜間某時，基於為自己不法所有之意圖，潛入
    上址3 樓丁○○之房間內，徒手竊取女用戒指1 只及其上印
    有「菲利浦」字樣之紀念金幣1 枚，得手後旋即於同年月7
    日上午7 時許，由不知情之丙○○開車搭載而前往高雄市○○區○○路42巷55弄5 號另一友人乙○○（所涉收受贓物罪
    嫌由檢察官偵查通緝中）之租屋處，嗣於同日上午8 、9 時
    許，甲○○與乙○○2 人共同至高雄市○○區○○路195 號
    榮美珠寶銀樓店，甲○○並委由乙○○將上開竊得之女用戒
    指1 只及紀念金幣1 枚出售予不知情之蔡韋梅香，所得贓款
    計新臺幣（下同）6,396 元則悉數由甲○○花用完畢。嗣因
    為警偵辦甲○○所涉另案之搶奪案件，因而循線查獲上情。
二、案經高雄市政府警察局左營分局移送臺灣高雄地方法院檢察
    署檢察官偵查起訴。
    理  由
壹、程序部分：
    按被告以外之人於審判外之言詞或書面陳述，雖不符刑訴法
    第159 條之1 至159 條之4 之規定，惟當事人於準備程式或
    審判期日仍以言詞或書面明示同意以其陳述作為證據時，則
    法院可審酌該陳述作成時之情況，於認為適當之前提下，例
    如：證據之取得過程並無瑕疵，其與待證事實具有關連性、
    證明力非明顯過低等，賦予其證據能力。又基於訴訟程式安
    定性、確實性之要求，若當事人已於準備程式或審判期日明
    示同意以被告以外之人於審判外之陳述作為證據，而其意思
    表示又無瑕疵者，不宜准許當事人撤回同意：但其撤回符合
    下列情形時，則不在此限：(一)尚未進行該證據之調查。(二)他
    造當事人未提出異議。(三)法院認為適當。至於當事人、代理
    人或辯護人於法院調查證據時，知有刑訴法第159 條第1 項
    不得為證據之情形，卻未於言詞辯論終結前聲明異議者，亦
    視為有將被告以外之人於審判外之陳述作為證據之同意。為
    避免發生爭執，法院得在審判前之準備程式，將此擬制同意
    之法律效果告知當事人，促其注意，法院辦理刑事訴訟案件
    應行注意事項第93條亦定有明文。被告主張：丙○○警詢、
    檢察事務官詢問筆錄、及乙○○警詢筆錄，均係審判外陳述
    ，無證據能力云云。惟查，被告於原審97年11月13日審判程
    序時，對本案據以認定犯罪事實存否之被告以外之人之言詞
    或書面陳述之傳聞證據，均同意為證據，而本院認該等證據
    之取得過程並無瑕疵，被告上開同意之意思表示亦無瑕疵，
    依上開說明，該部分證據之證據能力自不許被告撤回同意，
    而仍有證據能力。
貳、實體部分：
一、訊據被告甲○○固不否認其於97年1 月5 日及6 日係借住在
    高雄市○○區○○路61巷30弄7 號丙○○住處，且於97年1
    月7 日與乙○○共同至高雄市○○區○○路195 號「榮美珠
    寶銀樓店」，委由乙○○將戒指1 枚出售予不知情之蔡韋梅
    香等情，惟矢口否認有何竊盜犯行，並辯稱：伊與乙○○至
    銀樓變賣之物僅有戒指1 只而已，未曾變賣任何紀念金幣，
    而該枚戒指則是由伊某位真實姓名不詳、綽號「阿成」之友
    人所交付用以償債之物品，並非伊所竊得之物云云。惟查：
  (一)被害人丁○○於警詢及檢察事務官詢問時稱：伊所有之純金
    戒指1 枚及刻有「菲利浦」字樣之紀念金幣1 枚在家中遭竊
    等語（見警卷第22至24頁，偵卷第32、33頁），另證人丙○○於警詢及偵查中證稱：因為甲○○於97年1 月5 日晚上19
    至20時左右來伊家，甲○○說他沒地方住且身上沒錢，要暫
    住伊家幾天，於1 月7 日早上7 時左右甲○○要伊載他去乙○○家（高雄市○○區○○路42巷55弄5 號），伊載甲○○
    去乙○○家後就去上班，伊於1 月7 日中午12時左右，做工
    休息時間再去乙○○家中，乙○○告知伊甲○○有錢了，伊
    就問乙○○為何甲○○身上有錢，乙○○告訴伊，於早上8
    至9 時甲○○曾拿金戒指及金幣要其拿去住處附近之榮美珠
    寶銀樓店（高雄市○○區○○路195 號）變賣，所以甲○○
    身上就有錢，伊問乙○○，甲○○要其拿去變賣之金戒指及
    金幣特徵，乙○○告訴伊金幣上印有「菲利浦」字體，伊就
    告訴乙○○，甲○○偷竊伊姊姊所有之金戒指及金幣，於是
    伊與乙○○立即前往榮美珠寶銀樓店欲贖回金戒指及金幣，
    但是老闆說金飾已經熔解了等語（見警卷第27、28頁），又
    稱：「（檢察事務官問：你怎麼知道你姐姐的東西不見了？
    ）是乙○○講的，我於97年1 月7 日我帶甲○○去乙○○家
    ，因為甲○○身上都沒有錢，後來我中午休息時去找乙○○
    ，乙○○說甲○○有拿金幣及戒指，乙○○有告訴我特徵，
    金幣是『菲利浦』的金幣，因為我媽媽在菲利浦公司工作，
    我有馬上回金子店問，但金子店老闆說已經熔掉了，我就趕
    緊回去我姐姐房間看，就發現金幣及金戒指不見了，因為我
    前不久才把我姐姐的金幣及金戒指拿去典當，之後回贖沒多
    久就不見了。」等語（見偵卷第110 、111 頁），又於本院
    審理時證稱：被告當時是由伊開車載回伊家中住的，第一天
    晚上伊與被告一起住在伊3 樓的房間，但第二天晚上伊則在
    樓下喝酒，就睡在樓下，到翌日早上才上樓。伊姊姊的房間
    則在伊房間的隔壁。伊之前雖曾拿伊姊姊的戒指及金幣至高
    雄市楠梓區的當舖典當，但後來有贖回交還伊姊姊，伊姊姊
    可以證明。而伊係聽乙○○說與被告拿去典當的金幣上有「
    菲利浦」字樣，才去銀樓問，而銀樓的人說已經融化掉了等
    語（見本院98年2 月4 日審判筆錄第3 、4 頁）。則依丁○○及丙○○2 人上開所為相符之證詞，丁○○確有失竊上開
    金戒指及金幣之事實，應可認定。
  (二)又乙○○於警詢時稱：「97年1 月7 日中午12時許丙○○來
    我家中詢問我，為何甲○○身上有錢，我告訴丙○○早上8
    至9 時甲○○曾拿金戒指及金幣要我拿去我住處附近之榮美
    珠寶銀樓店變賣，所以甲○○身上就有錢，丙○○一直詢問
    我甲○○要我拿去變賣之金戒指及金幣特徵，我告訴他金幣
    上印有『菲利浦』字體，丙○○就向我說該金戒指及金幣是
    他姊姊的，甲○○偷竊他姊姊所得。」、「（問：本分局調
    閱榮美珠寶銀樓店原料金買進登記簿，發現97年1 月7 日登
    記賣主為你本人乙○○，賣出金戒指1 只〈2 錢1 分6 厘〉
    金額為新臺幣6396元，該金戒指是否就是你所述甲○○竊取
    丙○○姊姊之金戒指？為何僅登記金戒指？共變賣多少錢？
    ）是的沒錯。銀樓是將金戒指與金幣合併登記及秤重。6396
    元。」、「（問：為何賣出金戒指係由你登記賣主資料？賣
    出金戒指甲○○有無共同前往？）因為甲○○沒證件要我幫
    忙登記賣主證件資料。甲○○有一同去。」等語（見警卷第
    31、32頁），而乙○○上開陳述，亦與丙○○上開所陳述相
    符。而證人即榮美珠寶銀樓店負責人蔡韋梅香於警詢時稱：
    「（問：97年1 月7 日是否有人前來你所經營之榮美珠寶銀
    樓店變賣金飾〈何種品名、樣式〉？變賣金飾當時有幾人前
    來？時間？）有2 名男子持女用金戒指1 只及金幣1 枚前來
    變賣，由1 名叫乙○○之男子持證件登記。共2 人前來。97
    年1 月7 日早上8 至9 時左右。」、「（問：警方所調閱之
    榮美珠寶銀樓店原料金買進登記簿，是否就是你所述之變賣
    金飾之品名？為何僅登記戒指〈2 錢1 分6 厘、金額6396元
    〉？）是的。因為方便僅登記戒指品名，且金幣重量及體型
    很小，所以與金戒指一起秤重並登記。」、「（問：事後有
    無他人前來貴店查詢變賣金飾之事〈時間〉？）97年1 月7
    日12至13時左右，有1 名男子前來詢問早上所變賣之物之樣
    式及種類，我有告知因該戒指上有鑲嵌人造石，需把人造石
    取下，已順便熔解了。」等語（見警卷第34、35頁），又於
    偵查中結證稱：「（問：97年1 月7 日有沒有人在你們店內
    賣金飾？〈提示原料金買進登記簿〉）當天只有這筆交易，
    是打勾的地方。」、「（問：當日情形？）當日有兩名男子
    進來賣，我就直接登記，我就請他簽名。」、「（問：他們
    賣何物？）1 個純金的女用戒指，上鑲人工碎鑽，重量大約
    1 錢5 、6 分左右，1 個很小的紀念金幣，金幣我就沒有印
    象長什麼樣子，好像是什麼公司送的紀念金幣，重量只有幾
    分。」、「（問：你剛才表示當天，乙○○跟1 名男子拿1
    個金戒子、金幣，為何登記簿上面只有記載金戒子，重量是
    2 錢1 分6 厘？）他們拿了金戒子、金幣，我們在登記時，
    通常會挑比較重的金飾來做代表來記載，這2 個東西加起來
    共重2 錢1 分6 厘，所以在登記簿上寫兩個的總重量。」等
    語（見偵卷第48、49頁），而蔡韋梅香上開陳述，亦與乙○○、曾旭源陳述相符，並有榮美珠寶銀樓店原料金買進登記
    簿在卷相佐（見警卷第37、38頁），足證被害人丁○○所失
    竊之上開女用戒指及金幣各1 枚，確係被告於97年1 月7 日
    與乙○○共同前往蔡韋梅香所經營之上開銀樓店變賣之事實
    ，亦可認定。則被告辯稱：只有變賣戒指1 枚云云，尚不能
    採信。
  (三)又被告甲○○雖以上開情詞置辯，並於原審審理時主張：得
    以榮美珠寶銀樓店內之監視錄影畫面為證云云。惟查，被告
    委請其友人乙○○一同前去榮美珠寶銀樓店所變賣之金飾，
    除有金戒指1 只外，尚有1 枚刻製有「菲利浦」字體之金幣
    ，業經乙○○及蔡韋梅香陳述明確，已如前述，故此部分之
    待證事實已明，並無再調取監視錄影畫面之必要，且關於被
    告與乙○○前去上開銀樓變賣金飾當日之監視錄影畫面，早
    已刪除而未予保留，亦經證人蔡韋梅香於警詢及偵查中證述
    明確（見警卷第35頁，偵卷第49頁），而無從調查此項證據
    。被告雖又辯稱：伊前去上開銀樓變賣之金飾，係由綽號「
    阿成」之友人所交付用以償債之物云云，然其並無法提供該
    位「阿成」之真實姓名或年籍資料以供查證，此顯與常情未
    合，又其對於「阿成」積欠其債務金額之多寡，竟先於偵查
    中供稱：該名「阿成」係欠伊5000元云云（見偵卷第98頁）
    ，嗣於原審審理時又陳稱：「阿成」係欠伊8000元云云（見
    原審易字卷第17頁），益足見其此部分前後供述反覆不一，
    故應屬事後卸責矯飾辯詞，洵無足採。
  (四)則被告既於97年1 月5 日晚上至同年月7 日早上借住在曾旭
    源住處，其間丁○○確有失竊金戒指及金幣各1 枚，而該失
    竊之金戒指及金幣，又係於同年1 月7 日，由被告前往找乙○○後，再委由乙○○將該金戒指及金幣變賣給蔡韋梅香所
    經營榮美珠寶銀樓店等之事實，均已堪認定，則該金戒指及
    金幣各1 枚，除係被告利用借住期間所竊取外，則別無其他
    可能，故被告於上開時、地，竊取丁○○所有之上開金戒指
    及金幣各1 枚之犯行，事證明確，堪予認定。另被告聲請傳
    喚乙○○到庭作證，以證明乙○○先前陳述其有竊取金戒指
    及金幣之事實，並非實在。惟查，乙○○現因涉收受贓物案
    為檢察官偵查通緝中，而無法傳喚，有乙○○之臺灣高等法
    院被告全國通緝紀錄表1 紙附卷可稽。且乙○○先前之陳述
    僅係證明被告於97年1 月7 日與其共同前往銀樓賣之物為金
    戒指及金幣各1 枚之事實，而非證明被告確有竊盜犯行之事
    實，且其所陳述之事實，業經本院調查而臻明確，業如上述
    ，故本院認亦無傳喚乙○○到庭作證之必要，併此敘明。
  (五)綜上，本件事證明確，被告前揭竊盜犯行，已堪認定，應依
    法論科。
二、核被告所為，係犯刑法第320 條第1 項之竊盜罪。
三、原審因認被告上開犯罪事證明確，而適用刑法第320 條第1
    項規定論科，並審酌被告曾因強盜、竊盜等案件，經法院判
    處應執行有期徒刑8 年1 月（嗣經減刑為應執行有期徒刑8
    年又15日）確定，於96年7 月20日假釋出監，復於假釋期間
    內因另犯他案而於97年7 月9 日遭撤銷（未構成累犯），有
    臺灣高等法院被告前案紀錄表1 份在卷可考，素行非佳，猶
    仍不知警惕，於假釋期間內再犯本案，且其正值青壯，不思
    以正當方法賺取財物，竟貪圖私慾，恣意竊取他人之物，侵
    害他人之財產安全，所為嚴重危害社會治安，敗壞社會風氣
    ，且犯後又矯飾其詞否認犯行，毫無悔過之意，所得贓款業
    已悉數花用完畢，亦未賠償被害人任何財產上之損害，及其
    犯罪動機、目的、手段、所生危害等一切情狀，而量處其有
    期徒刑期10月，以資懲儆。並說明原審蒞庭實行公訴之檢察
    官雖就被告具體求處有期徒刑4 年等語，然法院衡酌上情，
    認量處上開刑度，已足懲戒被告本件犯行，而認檢察官求處
    之刑期尚屬過重。其認事用法核無違誤，所處之刑亦屬允當
    。被告上訴否認犯行，指摘原判決不當，為無理由，應予駁
    回。
據上論斷，應依刑事訴訟法第368 條，判決如主文。
本案經檢察官林敏惠到庭執行職務。
中    華    民    國    98    年    2     月    18    日
                  刑事第七庭    審判長法  官  莊飛宗
                                      法  官  陳明富
                                      法  官  邱明弘
以上正本證明與原本無異。
本件判決不得上訴。
中    華    民    國    98    年    2     月    18    日
                                    書記官  曾允志
附錄本件判決論罪科刑法條
中華民國刑法第320 條（普通竊盜罪、竊佔罪）
意圖為自己或第三人不法之所有，而竊取他人之動產者，為竊盜
罪，處5 年以下有期徒刑、拘役或5 百元以下罰金。
意圖為自己或第三人不法之利益，而竊佔他人之不動產者，依前
項之規定處斷。
前二項之未遂犯罰之。


司法院資訊處製作；財團法人民間司法改革基金會備份。
